# 关于委托经营的处理

提问人：ahming3 时间：2014-07-25 10:27:19
项目中遇到了股权托管的问题： 客户接受委托，受托经营一所培训学校。托管条款规定，期间内客户取得学校的管理决策权，对学校的业绩全面负责，但对学校的改组改制、资产转移处置的决策权仍由委托方保留。托管期为不低于五年的不定期，协商托管到期的情况下，需将学校资产再行移交给委托方。 委托方决策水平有限，客户则期望通过业绩改善获益，因此，未约定明确的租金、管理费条款，仅考虑业绩增幅达到一定幅度后，保留委托方对超额增幅一定的分红权益。 协议大体内容如上。参考学习了贵版的帖子（http://bbs.esnai.com/thread-4815526-1-1.html），初步判断如下： 1 、原股东保留了学校的处置决策权，且未来涉及到资产向委托方的移交，因此参考企业合并去并表不恰当 2 、非固定明确的受益条款，以享有学校经营业绩为托管条件，因此按照收入准则确认管理费也难以操作 3 、参考租赁准则，将托管理解成经营租赁可能是合适的。 如果初步判断没问题的话，那么操作中还会遇到以下问题： 1 、法律上这不是真正的租赁合同，从事教学工作的主体还只能是学校，没法把学校的收入成本直接做到受托方的账里。 2 、学校作为非营利性的非企业单位，在分红方面有一定限制，不确定是否会影响到“对学校业绩全面负责”的判断。 现考虑按照经营租赁处理，委托期内的业绩在合并层面并入受托方报表，通过协议对结算条款作出约定，支持相应资产负债的列示。委托方并资产负债的其余部分。学校核算体系、各方纳税主体等不做变动。 请教这样的操作是否合适？依据是否充分？不合适的话是否有更好的处理方式？ 万分期待和感谢版主及各方的答复

回答人：chenyiwei
这个问题首先还是要判断该学校是否满足纳入受托方合并报表的条件。在修订后的合并报表准则下，需利用“主要责任人”还是“代理人”的原则去分析。其范围可能比原准则下有所拓宽。 如果符合纳入合并报表范围条件的，则受托方应将该学校的资产、负债、收入、成本费用均纳入其合并报表。 如果不符合纳入合并报表范围的条件，则按照楼上二位意见处理。

提问人：ahming3 时间：2014-07-28 09:25:14
谢谢前辈解答！ 如果仅确认管理费收入，可能几年内没有收入成本资产负债的列示（业绩未到达奖励条件，成本通过购销交易薪酬等列在了医院）。即，托管目的是通过合作改善学校业绩，管理费是次要目的，是在达到业绩条件后给予双方的一个奖励或补偿，业绩如果没有超额增长的情况下，很可能是没有的 关于合并，很可能是主要责任人；但如果合并呢，又会有个问题，合并日的净资产咔嚓来个负商誉，托管期结束后咔嚓来个无偿赠出。。。 这个托管，受托方要经营期的利润（受托方负责去争取利润，然后再把利润拿出来），委托方是半政府衙门，要管理经验、资金、供应链资源，以后学校品牌出来了（地方上获取品牌优势），有了稳定生源，再拿回去自己干。 按照合营安排去考虑，可否？虽然没有明确合营比例，但业绩分配、资产权利分配，划线都是很明确的

回答人：chenyiwei
还是要看具体的合作条款来判断是否具有控制权的。但总体上看，作为合营安排的可能性不大，因为基本不可能由委托方和受托方共同决定重大相关活动。 如果确实具有控制权，需纳入受托方的合并报表范围的，则对于受托开始日的净资产，应根据后续托管结束时的安排确定如何处理。例如，如果约定托管结束时交还的该学校净资产不能低于托管开始日的净资产，则受托方在其合并报表中应把相当于托管开始日被托管单位净资产的金额确认为负债，因此不会出现托管开始日大额负商誉、托管结束日大额处置损失的极端情况。